臺灣高等法院臺中分院民事判決　九十二年度家上字第一六○號
　　　上　訴　人　甲○○
　　　被　上訴人　乙○○
右當事人間請求履行同居事件，上訴人對於民國九十二年十月八日臺灣南投地方法院
九十二年度婚字第二一五號第一審判決提起上訴，本院於民國九十三年一月十三日言
詞辯論終結，判決如下：
　　　主　　　文
原判決廢棄。
被上訴人應與上訴人同居。
第一、二審訴訟費用由被上訴人負擔。
　　　事　　　實
甲、上訴人方面：
一、聲明：求為判決：(一)原判決廢棄。(二)被上訴人應與上訴人同居。(三)第一、二審訴
    訟費用由被上訴人負擔。
二、陳述：被上訴人未於言詞辯論其日到庭，依其在準備程序中之陳述及提出之書狀
    所作之陳述除與原判決記載相同者，茲引用之外，補稱：
    (一)夫妻間偶有爭執，乃人之常情：被上訴人主張上訴人曾有毆打其肉體之紀錄，
      進而認其有不能同居之正當理由，並為原審判決所肯認，惟由毆打即推論出不
      能同居，殊嫌率斷。蓋夫妻間生有爭執，甚而一方因一時衝動，未及思量即忿
      而動粗，時有所聞，僅於受害一方傷勢非重，且加害者並非出手打人已成惡習
      ，則此雖難謂為合理情況，至少亦絕非不能同居（最高法院三十四年度第三九
      六八號判例參照）。是故，被上訴人既非已達身體或精神上不可忍受之痛苦，
      則僅因上訴人一時衝動下之惡性肢體接觸，即謂已不能同居，尚有商榷餘地。
    (二)兩造夫妻情份仍在，不宜率而分居過長：上訴人與被上訴人結褵五年有餘，於
      分居期間，上訴人時常憶及往日恩愛種種，亦為自己一時孟浪舉動，懊悔不已
      ，期間雖曾數度親至被上訴人娘家，欲接回被上訴人共享天倫，然接遭被上訴
      人拒絕，上訴人誠摯既遭打擊，復接獲原審法院敗訴判決，如此是否意謂被上
      訴人可長期（甚或無限期）不與上訴人同居？若然，非僅違背婚姻法制精神，
      亦徒增本以惡化之社會問題，當非執法者所樂見。
    (三)兩造已育一子徐璽庭，被上訴人實無不為同居之理由：被上訴人分居搬回娘家
      期間，五歲大之子徐璽庭頓失母愛，就幼童人格之養成、智慧之增長，殊屬不
      利。況依民法第一千零八十四條與第一千零八十九條前段之規定，應以親子關
      係之角度予以考量，若得以正當理由而不為履行同居之義務，則此是否仍為正
      當理由？非無詳究之必要。
    (四)兩造吵架原因是被上訴人個性蠻倔強的，嫁到我家四年多，從不煮飯，睡至中
      午才起床，分居以前住在台北將近一年，我現在住在南投，今年年初搬回南投
      ，住在台北以前，有時住被上訴人家，有時住在南投，當時生活很正常。在台
      北時我因為工程關係全省到處跑，公司有電腦，被上訴人都上網上至半夜三、
      四點。
乙、被上訴人方面：
一、聲明：求為判決：(一)駁回上訴。(二)第二審訴訟費用由上訴人負擔。
二、陳述：除與原判決記載相同者，茲引用之外，補稱：
    (一)上訴人每次口角就對我動手，從我剛懷孕時就打我，剛分居時還到我家打我，
      平常有口角就動手打我，因上訴人脾氣比較暴躁；又我並沒有不正當電話交友
      ，也沒有深夜未歸。
    (二)上訴人不肯讓我回去看小孩，他們住台北時，我打電話去要看小孩，上訴人他
      姐姐稱不關你的事；又我精神上受到極大威脅，我要離婚，在地院有協調過上
      訴人不肯。
    (三)從九十一年二月開始就分居至今。
    (四)被上訴人不可能再給上訴人機會，因被上訴人已給過上訴人太多機會；剛開始
      上訴人對我還不錯，後來有言語衝突就打我及對我有暴力行為，我不可能再回
      去。
      理      由
一、上訴人經合法通知未於言詞辯論期日到場，核無民事訴訟法第三百八十六條各款
    所列情事，應准被上訴人之聲請，由其一造辯論而為判決，合先敘明。
二、上訴人主張兩造為夫妻關係，現婚姻關係仍存續中，惟被上訴人自九十一年二月
    二日離家返回娘家，迄未返家履行同居義務等事實，業據其提出戶籍謄本二件為
    證，且為被上訴人所不爭執，堪信為真實。
三、按夫妻互負同居之義務；但有不能同居之正當理由者，不在此限，民法第一千零
    零一條定有明文，亦即夫妻互負同居義務，在婚姻關係存續中，苟非證明有不堪
    同居之虐待，或有正當理由，即不得由一造拒絕同居（最高法院十九年上字第二
    六九三號判例參照），本件被上訴人對其未與上訴人同居等情固不否認，惟以前
    揭情詞置辯，並提出診斷書一件為證，而證人即被上訴人之父許德興到庭證稱：
    之前我有看過好幾次被上訴人被上訴人打完後回家哭訴，每次上訴人都會事後幾
    天來我家求情帶被上訴人回家，他都會跟我保證不會再打被上訴人，我就會勸被
    上訴人跟上訴人回去等語；上訴人亦自承稱：大部分都是吵架所引起的，有時候
    難免會有肢體衝突，有衝突後被上訴人回娘家都是伊載被上訴人回去，事後伊再
    去載她回來；當天（指九十一年二月二日）確實有肢體衝突等語，惟查：
  (一)按夫妻偶因細故口角，互毆成傷，如依客觀標準觀察，情節尚屬輕微者，即不得
    藉口有不能同居之正當理由，而主張應與他方別居（最高法院四十三年度台上字
    第八九六號判決參照），本件被上訴人雖辯稱：上訴人每次口角就對我動手，從
    我剛懷孕時就打我，剛分居時還到我家打我，平常有口角就動手打我，因上訴人
    脾氣比較暴躁，並提出診斷書一件為證（見原審卷第二四頁之一），上訴人亦自
    承稱：大部分都是吵架所引起的，有時候難免會有肢體衝突等語，惟除上開診斷
　　書之記載：「右上肢擦傷10×10cm；右下肢擦傷5×5及3×3cm；顱骨部、前胸部
　　壓傷」，其情節尚屬輕微，其餘部分則無證據證明係在何時何地受如何之傷害，
　　基上兩造之陳述，夫妻間生有爭執，其因一方因一時衝動，未及思量即忿而動粗
　　，時有所聞，僅於受害一方傷勢非重，且加害者並非出手打人已成惡習，則此雖
　　難謂為合理情況，至少亦絕非不能同居。
  (二)被上訴人另辯稱：上訴人每次口角就對我動手，從我剛懷孕時就打我，剛分居時
    還到我家打我，平常有口角就動手打我，因上訴人脾氣比較暴躁；又我並沒有不
    正當電話交友，也沒有深夜未歸。又上訴人不肯讓我回去看小孩，他們住台北時
    ，我打電話去要看小孩，上訴人他姐姐稱不關你的事；又我精神上受到極大威脅
    ，我要離婚，在地院有協調過上訴人不肯等語，並未舉證證明其有因上訴人之行
    為使心生畏懼致不敢同居，且上訴人自承稱：大部分都是吵架所引起的，有時候
    難免會有肢體衝突，有衝突後被上訴人回娘家都是伊載被上訴人回去，事後伊再
    去載她回來等語，核與證人即被上訴人之父許德興到庭證稱：之前我有看過好幾
    次被上訴人被上訴人打完後回家哭訴，每次上訴人都會事後幾天來我家求情帶被
    上訴人回家，他都會跟我保證不會再打被上訴人，我就會勸被上訴人跟上訴人回
    去等語之情節相符，可見上訴人仍期盼能與被上訴人同居並維持婚姻生活，況被
    上訴人稱：從九十一年二月開始就分居至今，已近兩年，被上訴人所辯同居其間
    ，夫妻有不能同居之理由，其情狀現是否尚繼續存在，並未舉證證明，則縱使被
    上訴人所為其分居前之陳述屬實，仍未證明其主張不能同居之正當理由於分居期
    間並未失其存在，而無其他不能同居之正當理由時，被上訴人即不得執以繼續拒
    絕與他方同居（最高法院九十一年度台上字第一八四一號判決參照）。
四、基上說明，被上訴人所辯，均不能證明其有不能履行同居之正當理由，上訴人依
    民法第一千零一條規定請求被上訴人應與其履行同居，為有理由，原審未查據以
    駁回上訴人之請求，尚有未合，上訴人上訴請求廢棄原判決並准其請求，為有理
　　由，爰判決如主文所示。
據上論結：本件上訴為有理由，依民事訴訟法第四百五十條、第四百六十三條、第三
百八十五條第一項前段、第七十八條，判決如主文。
中　　　華　　　民　　　國　　九十三　　年　　　一　　　月　　 三十　　 日
~B1　家事法庭審判長法　官　童有德
~B2　　　　　　　　法　官　翁芳靜
~B3　　　　　　　　法　官　黃永泉
右為正本係照原本作成。
如對本判決上訴，須於收受判決送達後二十日內向本院提出上訴書狀，其未表明上訴
理由者，應於提出上訴後二十日內向本院提出上訴理由書(須按他造人數附具繕本)。
上訴時應提出委任律師或具有律師資格之人之委任狀；委任有律師資格者，另應附具
律師及格證書及釋明委任人與受任人有民事訴訟法第四百六十六條之一第一項但書或
第二項（詳附註）所定關係之釋明文書影本。
~B 　 　　　　　　書記官　林玉惠
中　　　華　　　民　　　國　　九十三　　年　　　二　　　月　　　二　　　日
附註：
民事訴訟法第四百六十六條之一（第一項、第二項）
對於第二審判決上訴，上訴人應委任律師為訴訟代理人。但上訴人或其法定代理人具
有律師資格者，不在此限。
上訴人之配偶、三親等內之血親、二親等內之姻親，或上訴人為法人、中央或地方機
關時，其所屬專任人員具有律師資格並經法院認為適當者，亦得為第三審訴訟代理人
。
                                                                        Ｂ
